臺灣高等法院刑事裁定
抗　告　人
即 異 議人
即受處分人　甲○○
上列抗告人因違反道路交通管理處罰條例案件，不服臺灣板橋地
方法院94年交聲字第339號，中華民國94年5月23日裁定（原處分
案號：交通部公路總局臺北區監理所民國94年3月17 日北監營字
第裁40－Ｃ00000000號），提起抗告，本院裁定如下：
    主  文
抗告駁回。
    理  由
一、按汽車駕駛人，有左（下）列情形之一者，處新臺幣（下同
    ）6000元以上12000 元以下罰鍰，並當場禁止其駕駛及扣留
    其車輛牌照：一、…十一、未依駕駛執照之持照條件規定駕
    車者，道路交通管理處罰條例第21條第1項第11 款定有明文
    。次按汽車駕駛執照為駕駛汽車之許可憑證，由駕駛人向公
    路監理機關申請登記考驗合格後發給之；汽車駕駛人應依駕
    駛執照所載之持照條件駕車，道路交通安全規則第50條及第
    61條之1第1款分別定有明文。
二、交通部公路總局臺北區監理所民國（下同）94年3月17 日北
    監營字第裁40－Ｃ00000000號處分意旨略以：本件受處分人
    甲○○於94年2月20日22時50分許，駕駛車號927-MQ 號營業
    一般小客車，行經臺北縣三峽鎮○○路與民生街口時，因「
    駕駛人限駕駛自動排檔加速踏板與煞車改裝於手操作小型客
    車，但駕駛人所駕駛之車輛並未改裝」之違規行為，經臺北
    縣政府三峽分局執勤員警，依道路交通管理處罰條例第21條
    第1項第1款規定，以臺北縣政府警察局舉發違反道路交通管
    理事件通知單（下稱舉發通知單）北縣警交字第 C00000000
    號當場舉發。受處分人於94年2月23 日提出書面申訴，但未
    到案，乃裁處受處分人罰鍰8400元。
三、受處分人甲○○不服該處分，向臺灣板橋地方法院聲明異議
    ，經臺灣板橋地方法院交通法庭認定：異議人即受處分人甲
    ○○於94年2月20日22時50 分許，駕駛詹進躬個人計程車行
    所有之車號927-MQ號營業小客車，行經臺北縣三峽鎮○○路
    與民生街口時為臺北縣政府三峽分局執勤員警薛瑋澎攔查，
    當時受處分人所出示之駕駛執照背面註明「限駕駛自動排檔
    加速踏板與煞車改裝於手操作小型客車」，員警即以其違反
    道路交通管理處罰條例第22條第1項第1款之規定掣發北縣警
    交大字第C00000000 號舉發通知單予以舉發，受處分人於舉
    發通知單所載之應到案日期前即93年2月23 日向原處分機關
    提出申訴，經原處分機關調查回函，認受處分人之駕駛持照
    條件係「限駕駛自動排檔加速踏板與煞車改裝於手操作小型
    客車」，惟查受處人所駕駛之車輛非為特製車，顯與規定不
    符，故受處分人有未依駕駛執照之持照條件規定駕車之違規
    行為，原處分機關乃依道路交通管理處罰條例第21條第1 項
    第1款規定，於94年3月17日以北監營字第裁40-C00000000號
    裁處受處分人8400元罰鍰，此有申訴書、交通部公路總局臺
    北區監理所回函、舉發通知單、裁決書各1 紙附卷可憑。而
    本件受處分人固不否認曾於前揭時、地，駕駛非特製車輛為
    警攔檢之事實，惟認為以自己殘障的程度，尚不需駕駛特製
    車輛等語。然依85年9月3日修正發布殘障者報考汽車、機車
    駕駛執照處理要點第12點：殘障者依本要點第5、6或7 之規
    定擇用自動排檔車輛或特製車輛（需自備，但不限屬報考人
    所有）報考小型車職業駕駛執照，經考驗合格後，應於駕駛
    執照註明其報考使用車輛種類作為持照條件限制。故本件受
    處分人於87年8月25 日考取職業小客車駕駛執照，主管機關
    並於駕駛執照背面註記「限駕駛自動排檔加速踏板與煞車改
    裝手操作小型客車」作為使用車輛種類作為持照條件限制，
    此有受處分人職業小型車駕駛執照正反影本各1 張在卷足憑
    ，是受處分人於本件被查獲時，確已領有職業小客車駕照，
    而無原舉發單位所認定之無照駕駛之情節。原舉發單位以受
    處分人違規「無照駕駛」，依違反道路交通管理處罰條例第
    21 條第1項第1款，裁處8400 元罰鍰，容有誤會；然因受處
    分人確有於上揭時地，駕駛詹進躬個人計程車行所有非特製
    車之車號927-MQ號營業小客車之違規行為，故仍應依同條例
    第21 條第1項第11款「未依駕駛執照之持照條件規定駕車者
    」之規定裁罰。既原處分有上開違誤，乃將原處分撤銷，以
    受處分人有違反道路交通管理處罰條例第21條第1項第11 款
    規定之行為，裁處受處分人罰鍰6000元。
四、受處分人甲○○對該裁定不服提起抗告略以：因於94年2 月
    20日，開丈夫（詹進躬）個人計程車行所有之營業小客車，
    行經臺北縣三峽鎮○○路與民生街口時遇三峽分局員警臨檢
    ，以無照駕駛開出罰單，本人開過3 輛營業小客車皆無改裝
    ，而且也經監理單位合格驗車，也同時辦理共同輪流駕駛，
    一切流程均符合監理單位要求，本人百思不解，為何還會被
    開出罰單，既然社會大眾、政府給予殘障朋友有謀生存能力
    ，就應適應殘障程度以不危害交通生命安全為原則，懇請法
    官重新審理云云。
五、惟道路交通管理處罰條例既規定，未依駕駛執照之持照條件
    規定駕車者，應予處罰，前已敘明，受處分人亦明知其本身
    所持有之駕照，係附有特殊條件之註記，不能因其曾開過無
    改裝之營業小客車，及該車曾經監理單位驗車，即得駕駛普
    通車輛，並執而為不罰之理由。原審裁定並無不當，受處分
    人之抗告為無理由，應予駁回。
據上論結，應依道路交通案件處理辦法第19條，刑事訴訟法第41
2條，裁定如主文。
中　　華　　民　　國　　94　　年　　6 　　月　　24　　日
                  刑事第十四庭審判長法  官  張連財
                                    法  官  周占春
                                    法  官  林明俊
以上正本證明與原本無異。
不得再抗告。
                                    書記官  蕭進忠
中　　華　　民　　國　　94　　年　　6 　　月　　28　　日
